臺灣彰化地方法院刑事判決　　　　　　　　　　　　　九十一年度易字第一二六號
　　公　訴　人　臺灣彰化地方法院檢察署檢察官
　　被　　　告　甲○○
　　選任辯護人　陳政麟律師
右列被告因公共危險案件，經檢察官聲請簡易判決處刑（九十年度偵字第六七二七號
），由本院改依通常程序審理，判決如左：
    主    文
甲○○失火燒燬現供人使用之住宅，處有期徒刑肆月，如易科罰金，以佰元折算壹
日。緩刑貳年。
    事    實
一、甲○○係彰化縣溪湖鎮○○里○○路○段一０二號住宅之所有人，其夫陳水興平
    日亦同住於上址，甲○○本應注意用電、消防之安全以防止火災發生，而其長期
    居住該屋，客觀上又無不能注意之特別情事，明知上開住宅屋齡老舊，屋內二樓
    尚有部分電纜線路未經修繕更換，竟疏於注意，並未定期進行老舊電線之維修檢
    視，致於九十年七月十八日晚間十一時許，因電線老舊短路在上開住宅二樓北臥
    室上方天花板引燃火苗，產生之高熱並使該處屋瓦陷落，北臥室之木質橫樑亦遭
    燒斷，使該住宅已達於喪失居住效用之燒燬程度。而火勢延燒蔓延之結果，亦使
    鄰近之彰化縣溪湖鎮○○路○段一００、一０四、九十號及同鎮○○路○段二五
    九、二六一、二六三、二六五號房屋遭受波及，倖因消防人員及時到場控制火勢
    ，而使上開房屋免於燒燬。
二、案經彰化縣警察局溪湖分局報請臺灣彰化地方法院檢察署檢察官偵查後，聲請簡
    易判決處刑，由本院改依通常程序審理。
    理    由
一、訊據被告甲○○對於右揭時地發生火災燒燬其與陳水興共同居住之住宅等情固坦
    承不諱，惟矢口否認有何失火犯行可指，辯稱：該屋與隔鄰之溪湖鎮○○路○段
    一００號本為同一棟建物，於分由不同人買受後才行分割，惟兩棟房屋之天花板
    部分仍屬相通，而一００號二樓於起火時仍有人居住，故本件火災應係一００號
    二樓之住戶不慎引燃，進而延燒至伊所居住之一０二號二樓，又因一０二號房屋
    屋頂均為小片屋瓦，支撐點遇熱連鎖陷落而使屋頂全部塌陷，相較於一００號係
    以整片烤漆鈑之材質搭建屋頂，伊所居住之住宅燃燒情形當然較為嚴重，火災鑑
    定報告僅以燃燒情形判斷起火位置，顯有不當。又一０二號房屋於二十餘年前即
    有委請林其為更新電線，舊有電線早已剪斷而無電流相通，自無可能發生短路情
    形；且無熔絲開關跳脫顯示電源業已絕緣，更無可能導致電線短路云云。然查：
    本件火災經彰化縣消防局勘查研判結果，認為係以被告所有之彰化縣溪湖鎮○○
    里○○路○段一０二號住宅二樓北臥室上方天花板附近為起火處之可能性較高，
    起火原因則研判為電線短路老舊引起火災較屬可能，有該局火災原因調查報告書
    一份及所附平面配置圖、火場照片八十二張在卷為憑。而該火災調查報告上開研
    判起火位置之基礎，係以被告所有之一０二號與相鄰之一００號、一０四號燃燒
    程度作為準據，依現場觀察所得，除一００號屋頂未燒塌，而一０二號屋頂則已
    塌落，足以顯示一０二號受燒較為嚴重以外，且一００號之廚房、後倉庫木製物
    品及北臥房上方屋頂烤漆鈑靠東北面或東面僅部分燒失或輕微變形，但西面靠近
    一０二號之一側則大部分已燒失或發生嚴重變形（詳見卷附火災調查報告書第七
    頁燃燒後狀況之記載）。是以消防鑑識人員並非單由屋頂塌陷情形作為唯一判斷
    基礎，尚且衡量隔鄰房屋兩側燒燃程度而研判起火位置，所得勘查鑑定結果當屬
    有據，自不容被告空言為辯。再者，一０二號住宅之二樓無熔絲開關跳脫，顯示
    該處電力應有負荷過大或異常情形，且該處二樓書桌上之電燈仍有使用，電線插
    頭並未拔起，通路裡因留有電流，仍具危險性等情，此據證人即彰化縣消防局技
    士乙○○到庭證述屬實。則被告辯稱該處無人使用電器，不致引燃火苗云云，恐
    有誤會，並不足採；而無熔絲開關跳脫如係基於電線異常之情形，跳脫之前極有
    可能已先點燃火苗，自不能僅以開關跳脫後無從繼續供應電流，而謂火災無從自
    該處發生，被告據此為辯亦嫌未洽，同無足採。至於證人林其為固到庭陳稱曾經
    維修該處電線等語，惟其亦表示時間太久，已不記得是更換一０二號一樓或是二
    樓之電線，且有無將舊有電線部分拆除亦不清楚；又水電工人一旦維修更換電線
    ，舊有電線縱使無礙於新接管線之裝設，然既無留存必要，通常亦應予以拔除清
    理，自無可能連同固定瓦粒繼續使其附著於天花板內。故而證人林其為證稱：舊
    有電線於切斷電流後未再處理等語，非但無從確定係針對起火之一０二號二樓而
    言，且亦難認全然符於事理，顯不足以作為對於被告有利認定之依憑。而被告既
    為老舊住宅之所有人，對於屋內電纜線路是否堪用等潛在危險來源應負有監督注
    意義務，且依客觀情形又無不能注意之情事，竟疏於注意而使該處住宅二樓因電
    線過於老舊而起火燃燒，並燒燬上址供人居住之住宅，被告自應擔負失火之責。
    本案事證已臻明確，被告犯行洵堪認定。
二、核被告甲○○所為，係犯刑法第一百七十三條第二項之失火燒燬現供人使用住宅
    罪。爰審酌被告過失情節之輕重，雖其失火燒燬住宅行為對於鄰近住戶之公共安
    全已生相當影響，然其住處業已付之一炬，被告本身亦受有相當財產損失，及其
    於偵審期間否認犯行之態度、犯罪所生危害之程度、被告具有國中畢業學歷之智
    識程度等一切情狀，量處如主文所示之刑，併諭知易科罰金之折算標準，以示懲
    儆。查被告前未曾受有期徒刑以上刑之宣告，有臺灣高等法院被告全國前案紀錄
    表及臺灣彰化地方法院檢察署刑案資料查註紀錄表在卷可按，經此偵審程序教訓
    ，應能知所警惕，當無再犯之虞，本院因認主文所宣告之刑，以暫不執行為適當
    ，爰併宣告緩刑二年，以勵自新。
據上論斷，應依刑事訴訟法第四百五十二條、第二百九十九條第一項前段，刑法第一
百七十三條第二項、第四十一條第一項前段、第七十四條第一款，罰金罰鍰提高標準
條例第一條前段、第二條，判決如主文。
本案經檢察官陳茂亭到庭執行職務。
中    華    民    國    九十一      年      四      月        四        日
                                臺灣彰化地方法院刑事第三庭
                                    法      官  高  文  崇
右正本證明與原本無異。
如不服本判決，應於判決送達後十日內向本院提出上訴狀( 須附繕本 )。
告訴人或被害人對於判決如有不服具備理由請求檢察官上訴者，其上訴期間之計算係
以檢察官收受判決正本之日期為準。
                                    法院書記官  謝  志  鑫
中    華    民    國    九十一      年      四      月        九        日
刑法第一百七十三條第二項
放火燒燬現供人使用之住宅或現有人所在之建築物、礦坑、火車、電車或其他供水、
陸、空公眾運輸之舟、車、航空機者，處無期徒刑或七年以上有期徒刑。
失火燒燬前項之物者，處一年以下有期徒刑、拘役或五百元以下罰金。
第一項之未遂犯罰之。
預備犯第一項之罪者，處一年以下有期徒刑、拘役或三百元以下罰金。
